臺灣新竹地方法院刑事裁定　　　　　　　　　　　　　　　九十年度自字第九０號
　　自　訴　人　甲○○
　　被　　　告　乙○○
右列被告因詐欺案件，經自訴人提起自訴，本院裁定如左：
    主      文
自訴駁回。
    理      由
一、自訴意旨略以：被告乙○○於民國八十六年十月十日參加以自訴人甲○○為會首
    ，每會新臺幣（下同）一萬元之互助會，被告於八十七年一月十日即標得會款（
    即第三會得標），惟至八十七年九月十日起，被告即無故不繳交會款，尚欠自訴
    人會款二十二萬五千元未還，被告曾以其住處樓下租人，不會不繳會款，使自訴
    人信以為真，自訴人嗣於九十年七月二十四日寄發存證信函催討，被告乙○○均
    置之不理，所為已涉刑法第三百三十九條第一項詐欺罪嫌云云。
二、按法院或受命推事於自訴案件第一次審判期日前，訊問自訴人、被告及蒐集或調
    查證據結果，如認案件有刑事訴訟法第二百五十二條至第二百五十四條之情形者
    ，得以裁定駁回其自訴，同法第三百二十六條第三項、第一項定有明文。次按事
    實之認定應憑證據，如未能發現相當證據，或證據不足以證明，自不能以推測或
    擬制之方法，為裁判基礎（最高法院四十年臺上字第八六號判例參照）。又刑法
    第三百三十九條第一項詐欺罪之成立，以意圖為自己或第三人不法之所有，以詐
    術使人將本人或第三人之物交付為要件，若行為人所用方法，不能認為詐術，亦
    不致使人陷於錯誤，則不得遽以該罪相繩（最高法院四十六年臺上字第二六０號
    判例）。
三、本件自訴人認被告乙○○所犯詐欺罪嫌，係以其所參加以自訴人為會首之互助會
    ，至八十七年九月十日即未再繳交會款，被告尚有二十二萬五千元之會款未償還
    ，提出存證信函影本一件為其主要論據。訊據被告乙○○固坦認對於右揭參加以
    自訴人為會首之互助會，在第三會時即標走合會金，繳交會款至八十七年三、四
    月之事實，惟否認有何詐欺犯行，辯稱：伊並未說要以收取房租抵會款，本件純
    屬會首與會員間之債務問題，伊並無詐欺之意圖等語，而自訴人自承與被告成立
    和解，這是民事糾紛等語，故本件實為民間互助會會首及會員之對會款繳交所生
    之糾紛，屬民事糾葛，而非刑事之詐欺責任，況被告於本院九十一年三月十五日
    調查中復供陳：我會依和解條件履行，每月領薪水就匯入自訴人戶頭，如一期沒
    有履行，視為全部到期等語載明在卷，益見本件實屬民事債權債務關係，而與刑
    法第三百三十九條之詐欺罪尚屬無涉。被告辯稱其無詐欺之行為等語，應可採信
    ，睽諸上揭說明，自訴人所主張者，核與詐欺罪之構成要件有間，是依本院訊問
    及調查結果，自訴人所認被告乙○○涉犯詐欺罪行，應係犯罪嫌疑不足甚明，依
    法即應裁定駁回自訴。
據上論斷，應依刑事訴訟法第三百二十六條第三項，裁定如主文。
中      華      民      國    九十一    年      四      月    二十五    日
                                  臺灣新竹地方法院刑事第一庭
                                      法  官  林  秋  宜
右正本證明與原本無異。
如不服本裁定，應於裁定送達後五日內向，本院提出抗告狀。
                                      書記官張  雲  娥
中      華      民      國    九十一    年      四      月    二十五    日
